【裁判字號】    98,交聲,1609
【裁判日期】    980607
【裁判案由】    聲明異議
【裁判全文】
臺灣臺中地方法院交通事件裁定        98年度交聲字第1609號
原處分機關  交通部公路總局臺中區監理所
受處分人    甲○○
即異議人
上列受處分人因違反道路交通管理處罰條例案件，對於交通部公
路總局臺中區監理所民國98年3月20日所為之處分（中監違字第
裁60-AT0000000號違反道路交通管理事件裁決書）聲明異議，本
院裁定如下：
    主  文
異議駁回。
    理  由
一、原處分意旨略以：異議人即受處分人甲○○（以下稱受處分
    人）駕駛5J-6586號自用一般小客貨車，於民國98年1月28日
    下午2時48分許，在臺北市○○區○○路二段因「佔用大客
    車停車格」之違規，經臺北市政府警察局文山第一分局復興
    配出所依違反道路交通管理處罰條例第56條第1項第9款舉發
    ，受處分人於期限內到案申訴，經舉發單位查復，仍有不服
    ，本所遂於98年3月20日以中監違字第裁60-AT0000000號裁
    決書裁處新臺幣600元整，裁決書於98年3月23日完成送達，
    本所依法裁處應無不合等語。
二、聲明異議意旨略以：受處分人所屬上開車輛，於上開時、地
    ，停放路邊明顯之小型車停車格內，受處分人並無違規之事
    實，該停車格係以大貨車停車格再劃成小客車停車格，且現
    場每輛汽車均整齊停放，如係小型車停車格再劃成大車停車
    格，即應將原格線塗去，亦應標識大車專用，並於人行道上
    立告示牌，年節期間亦應有警員指導。不得僅以照片及目視
    方式辨識格線顏色深淺，而要民眾自行判斷等語，提出聲明
    異議。
三、按受處分人不服道路交通管理處罰條例第8條主管機關所為
    之處罰，得於接到裁決書之翌日起20日內，向管轄地方法院
    聲明異議；依道路交通管理處罰條例第87條規定向管轄法院
    聲明異議之期間，自裁決送達之翌日起算，並得依法扣除在
    途期間及聲請回復原狀；交通法庭認聲明異議不合法律上之
    程式或其異議權已喪失者，應以裁定駁回之。道路交通管理
    處罰條例第87條第1項、道路交通案件處理辦法第12條、第
    18條前段分別定有明文。次按處理違反道路交通管理事件，
    有關文書送達之程序，依行政程序法之規定；又送達，於應
    受送達人之住居所、事務所或營業所為之；於應送達處所不
    獲會晤應受送達人時，得將文書付與有辨別事理能力之同居
    人、受僱人或應送達處所之接收郵件人員，違反道路交通管
    理事件統一裁罰基準及處理細則第5條，行政程序法第72條
    第1項前段、第73條第1項分別定有明文。而我國現行法制就
    文書之送達係採「到達主義」，此為民事訴訟起訴、上訴及
    刑事訴訟之上訴計算時效及上訴期限所採行，並觀之道路交
    通案件處理辦法第13條前段規定：「聲明異議，應以司法狀
    紙，敘述異議之理由，提出於原處分機關為之」，堪認交通
    異議案件亦採「到達主義」，有關異議期間之計算應以聲明
    異議書狀到達有權處理機關（含管轄法院及原處分機關）之
    日為準，合先敘明。
四、經查，前開裁決書嗣以郵務掛號之方式送達至受處分人戶籍
    地址，有受處分人之個人基本資料查詢結果在卷可稽。復因
    未會晤受處分人本人，於98年3月23日上午11時0分許由同居
    人王天義（即受處分人之兄）代為接收郵件，此有上開違反
    道路交通管理事件裁決書及送達證書各1份附卷可稽，揆諸
    上開規定，本件違反道路交通管理事件裁決書於98年3月23
    日已合法送達予受處分人，核無違誤。又本件受處分人之送
    達地為台中縣清水鎮，與原處分機關所在地即臺中縣龍井鄉
    並非同一鄉、鎮、市，但其居住於本院之管轄區○○○○○
    道路交通案件處理辦法第12條、法院訴訟當事人在途期間標
    準第4條第2項、第2條第1項之規定，其在途期間為3日。是
    以，受處分人之聲明異議期間應自該裁決書送達之翌日即98
    年3月24日起算20日，並加計在途期間3日，即至同年4月15
    日屆滿，受處分人遲至98年4月20日始郵寄書狀向原處分機
    關聲明異議，有其聲明異議狀1紙暨其上蓋用之交通部公路
    總局臺中區監理所總收文章存卷可按，顯已逾法定之異議期
    間，是本件受處分人之聲明異議不合法律上之程式，且無從
    補正，於法自有未合，應予駁回。
五、復按法院受理有關交通案件，關於聲明異議之處理，準用刑
    事訴訟法之規定，道路交通管理處罰條例89條、道路交通事
    件處理辦法第4條第1項定有明文。故法院就起訴之案件，須
    先就程序法上為形式之審理，調查起訴之要件是否具備，再
    進為實體上之審理，若起訴欠缺訴訟要件，即應為程序上之
    判決，無庸審查其實體事項，而為實體判決之必要。查聲明
    異議之法定期間為自收受送達證書翌日起算20日，已如前述
    ；而該法定期間為法院實體判決所須之訴訟要件，故受處分
    人所為之聲明異議期間既已逾越法定期間，顯已欠缺訴訟所
    必須之要件，則依前開說明，本件聲明異議既欠缺訴訟要件
    ，本院即無庸就受處分人聲明原裁定機關所為處分適法與否
    為實體審查，而為實體判決。是關於交通單位對上開處所停
    車格標線所為之繪製或刨除等施作有欠完善，或未隨時就脫
    落、浮現之現象予以補強或重繪施作，致仍留有目視可見之
    明顯白色標線，使受處分人誤判該處為合法之小型車停車格
    而停車並違規等情，本院仍無從審查，受處分人應另循其他
    行政程序途徑救濟，併予說明。
據上論斷，應依道路交通管理處罰條例第87條第2項，道路交通
案件處理辦法第18條前段，裁定如主文。
中    華    民    國    98    年    6    月    7    日
            臺灣臺中地方法院交通法庭
                          法  官  黃賢婷
以上正本證明與原本無異。
如不服本裁定，應於送達後5日內向本院提出抗告狀。（應附繕
本）
                          書記官  江美琪
中    華    民    國    98    年    6    月    7    日


司法院資訊處製作；財團法人民間司法改革基金會備份。
